【裁判字號】    99,竹小,107
【裁判日期】    990430
【裁判案由】    損害賠償
【裁判全文】
臺灣新竹地方法院民事小額判決         99年度竹小字第107號
    原      告  乙○○○
        兼      丙○○
    訴訟代理人            0-.
    被      告  甲○○
    訴訟代理人  丁○○
上列當事人間損害賠償事件，本院於民國99年4月21日辯論終結
，判決如下：
    主  文
被告應給付原告乙○○○新臺幣伍仟佰元及自民國九十九年四
月一日起至清償日止按年息百分之五計算之利息。
原告其餘之訴駁回。
訴訟費用新臺幣肆佰壹拾陸元由被告負擔，新臺幣肆佰陸拾柒元
由原告乙○○○負擔，新臺幣壹佰壹拾柒元由原告丙○○負擔。
本判決第一項得假執行。
    事實及理由
甲、程序方面
    按訴狀送達後，原告不得將原訴變更或追加他訴。但請求之
    基礎事實同一者、擴張或減縮應受判決事項之聲明者、不甚
    礙被告之防禦及訴訟之終結者不在此限，民事訴訟法第255
    條第1項第2、3、7款定有明文；次按所謂請求之基礎事實同
    一，係指變更或追加之訴與原訴之主要爭點有其共同性，各
    請求所主張之利益在社會生活上可認係屬同一或關連之紛爭
    ，而就原請求之訴訟及證據資料，於繼續審理時，在相當程
    度範圍內具有同一性或一體性，得期待於後請求之審理予以
    利用，俾先後兩請求得在同一程序中一併解決，避免重複審
    理者，自屬之。判斷是否合於民事訴訟法第255條第1項第2
    款之「請求之基礎事實」同一，應考慮被告之防禦權是否受
    到不利益及在訴訟之過程，准予為訴之變更、追加後，原來
    已經進行過之訴訟資料與證據資料，有無繼續使用之可能性
    及價值，最高法院90年度台抗字第287 號、90年度台抗字第
    519 號裁判意旨可資參照。查本件原告丙○○起訴原係請求
    被告應給付原告丙○○新臺幣（下同）16,500元，及自起訴
    狀繕本送達被告之翌日起至清償日止按年息百分之5 計算之
    利息，嗣於訴訟進行中追加乙○○○為原告及追加聲明﹕被
    告應賠償原告乙○○○10,528元及至民國（下同）99年4 月
    1 日起至清償日止按年息百分之5 計算之利息；原告丙○○
    部分則減縮聲明為被告應賠償原告丙○○2,192 元及自99年
    4 月1 日起至清償日止按年息百分之5 計算之利息，有起訴
    狀、追加狀、陳報狀及本院99年3 月31日調解程序筆錄可參
    。就原告丙○○部分，核其所為係屬訴之聲明之減縮。就追
    加原告乙○○○部分雖屬訴之追加，惟該追加之訴與原訴之
    主要爭點有其共同性，均系針對原告乙○○○所有之9J-518
    2 號自小客車（下稱系爭車輛）於98年8 月2 日下午12時42
    分在新竹市○○路、埔頂一路口發生之車禍（下稱本件車禍
    ）而為請求，是各請求利益之主張在社會生活上可認為具關
    連性，而就原請求之訴訟及證據資料，於審理繼續進行在相
    當程度範圍內具有一體性，得期待於後請求之審理時予以利
    用，故宜於同一訴訟程序審理，藉以一次解決紛爭，俾符合
    訴訟經濟之要求，況此追加並無礙被告之防禦及訴訟終結，
    對於被告之程序權保障亦無不利影響，是以揆諸前開說明，
    原告所為之訴之變更、追加，程序上並無不合，應予准許，
    合先敘明。
乙、實體方面：
一、原告起訴主張：
    原告丙○○於98年8月2日中午12時42分駕駛原告乙○○○所
    有之系爭車輛行經新竹市○○路，直行經過慈雲路與埔頂一
    路時，為右後方由被告駕駛車號W6-5051 號之自小客車，因
    欲右轉而撞及系爭車輛，致系爭車輛之右方兩扇門刮傷及凹
    陷，原告乙○○○因而受有車體損失10,528元。又系爭車輛
    平日即由原告乙○○○交由原告丙○○之妻使用，事發當日
    則由原告丙○○駕駛，惟有關保養、保費及油費均由原告丙
    ○○支付，系爭車輛因本件車禍受損須維修4 日，致原告丙
    ○○受有往來交通費2,192 元之損失（以自強號火車往來竹
    南、新竹間，單趟44元，再自新竹火車站至台積電8 廠計程
    車車費單趟230 元計算）。為此，爰起訴請求被告給付原告
    乙○○○10,528元及自99年4 月1 日起至清償日止，按年息
    百分之5 計算之利息，暨請求被告給付原告丙○○2,192 元
    及自99年4 月1 日起至清償日止，按年息百分之5 計算之利
    息等語。
二、被告則表示就車禍發生的原因沒有意見，被告有過失，惟修
    車費用應以實際產生之確實修理費用來認定。至交通費部分
    ，原告家中未必只有一台車，原告丙○○可以使用其他車輛
    云云置辯。
三、得心證之理由：
    (一)原告乙○○○主張系爭車輛因被告之疏失致受損乙節，業
      據提出估價單、系爭車輛受損照片、道路交通事故現場圖
      、新竹市○○○道路交通事故初步分析研判表為證，並經
      本院依職權向新竹市警察局調閱本件交通事故之肇事相關
      人員談話紀錄表、現場圖、調查報告表及照片核閱無訛，
      且被告自承就本件車禍之發生有疏失（見本院99年4 月21
      日言詞辯論筆錄），是堪信原告乙○○○之主張為真，被
      告自應就本件車禍之發生負過失之責。
    (二)按汽車、機車或其他非依軌道行駛之動力車輛，在使用中
      加損害於他人者，駕駛人應賠償因此所生之損害；不法毀
      損他人之物者，被害人得請求賠償其物因毀損所減少之價
      值；又受僱人因執行職務，不法侵害他人之權利者，由僱
      用人與行為人連帶負損害賠償責任，民法第191 條之2前
      段、第196 條、第188 條第1 項分別定有明文。又物被毀
      損時，被害人除得依據民法第19 6條請求賠償外，並不排
      除民法第213 條至第215 條之適用，依民法第196 條請求
      賠償物被毀損所減少之價額，得以修復費用為估定之標準
      ，但以必要者為限（例如：修理材料以新品換舊品，應予
      折舊），亦有最高法院77年度第9 次民事庭會議決議、同
      院60年度臺上字第1505號判決及73年度臺上字第1574 號
      等判決可資參照。準此，原告乙○○○依據侵權行為之法
      律關係請求被告賠償系爭車輛所受之損害，自屬有據。查
      原告乙○○○就系爭車輛受損之價額提出二紙估價單，一
      紙為訴外人興竹南汽車實業有限公司（下稱興竹南公司）
      出具之估價單，修復費5,300 元。另一紙為訴外人承田汽
      車股份有限公司（下稱承田公司）出具之估價單，修復費
      10,528元，有估價單二紙附卷足參，而原告乙○○○自承
      系爭車輛尚未修復（見本院99年2 月8 日調解程序筆錄）
      ，本院以此二估價單均係就系爭車輛於本件車禍所受損失
      而為勘估，又均係就受損車門而為烤漆及拆修維修費用之
      估價，且原告乙○○○未能提出何以訴外人承田公司就烤
      漆及拆修工資費用須較高之事證以供審酌，再以侵權行為
      損害賠償乃在填補被害人實際之損害，故認以訴外人興竹
      南公司出具之估價單為原告乙○○○系爭車輛受損之價額
      為宜。又系爭車輛乃右側前、後車門受損，此有車損照片
      可稽，訴外人興竹南公司出具之估價單上所載左前門鈑烤
      部分，雖不可採，惟乃可作為右後門鈑烤費用之依據，此
      觀之訴外人承田公司之估價單就前、後門之鈑烤金額相同
      即可得知。從而，原告乙○○○得請被告賠償系爭車輛所
      生之必要修復費用應為5,300 元。
    (三)又原告丙○○請求被告賠償因本件車禍所生之交通費用2,
      192 元乙節，雖據提出票價查詢系統表、計程車車資等資
      料，惟查系爭車輛非原告丙○○所有，已如上所述，而系
      爭車輛係所有權人即原告乙○○○交由原告丙○○之妻使
      用，且近二年亦均由原告丙○○之妻使用中，原告丙○○
      則為本件車禍當日之駕駛等情，為原告丙○○所不否認（
      見本院99年2 月8 日調解程序筆錄），是原告丙○○本即
      應自行負擔每日工作往來所需之交通費，與能否使用系爭
      車輛無涉。至其所述系爭車輛之保養、保險費、油錢由其
      支付部分，此乃其與其妻或其與原告乙○○○間之糾葛，
      與被告無關，故系爭車輛縱因本件車禍受損而須維修4 日
      ，原告丙○○亦無因此受有損害之可言，從而其請求被告
      賠償4 日之交通費2,192 元，即無所據。
    (四)綜上所述，原告乙○○○依侵權行為損害賠償之法律關係
      ，請求被告給付之金額在5,300 元範圍內及自99年4 月1
      日起至清償日止，按年息百分之5 計算之利息，為有理由
      ，應予准許，原告乙○○○逾上開准許部分以外之請求及
      原告丙○○對被告之請求，均無理由，應予駁回。
四、本件為小額訴訟事件，就原告乙○○○勝訴部分，爰依職權
    宣告假執行，並於裁判時確定訴訟費用額之負擔如主文第三
    項所示。
五、本件事證已臻明確，兩造其餘陳述及主張或攻繫防禦方法，
    對判決之結果不生影響，爰不一一條列審究，併此敘明。
、據上論結，本件原告之訴為一部有理由、一部無理由，依民
    事訴訟法第436 條之23、第436 條第2 項、第79條、第436
    條之19第1 項、第436 條之20，判決如主文。
中    華    民    國    99    年    4    月    30    日
                  新竹簡易庭   法  官   盧玉潤
以上正本係照原本作成。
如對本判決上訴，須於判決送達後20日內向本院提出上訴狀。
中    華    民    國    99    年    4    月    30    日
                                書記官  謝國聖

司法院資訊處製作；財團法人民間司法改革基金會備份。
